【裁判字號】    99,訴,525
【裁判日期】    990730
【裁判案由】    毒品危害防制條例
【裁判全文】
臺灣基隆地方法院刑事判決               99年度訴字第525號
公  訴  人  臺灣基隆地方法院檢察署檢察官
被      告  甲○○
上列被告因違反毒品危害防制條例案件，經檢察官提起公訴（99
年度毒偵字第877 號），被告並為有罪陳述，本院合議庭乃裁定
由受命法官獨任以簡式審判程序進行審理，並判決如下：
    主  文
甲○○施用第二級毒品，累犯，處有期徒刑月，扣案之第二級
毒品安非他命類壹包（毛重零點伍陸公克）併同無從與之完全析
離之分裝袋壹只，均沒收銷燬。又施用第一級毒品，累犯，處有
期徒刑柒月。應執行有期徒刑玖月，扣案之第二級毒品安非他命
類壹包（毛重零點伍陸公克）併同無從與之完全析離之分裝袋壹
只，均沒收銷燬。
    事  實
一、前案紀錄：
  (一)甲○○前因初犯施用毒品案件，經觀察、勒戒後，認無繼續
    施用毒品之傾向，於民國89年1 月25日經釋放出所，並由臺
    灣基隆地方法院檢察署檢察官於89年1 月17日，以89年度毒
    偵緝字第6 號為不起訴處分確定。
  (二)其後，又於前揭(一)所述觀察、勒戒執行完畢經釋放出所以後
    之五年以內，再犯施用毒品案件（二犯施用毒品案件），經
    觀察、勒戒後，認有繼續施用毒品之傾向，經法院裁定強制
    戒治（俟91年4 月25日始因完成毒癮戒斷療程而經釋放出所
    ），並由臺灣基隆地方法院檢察署檢察官提起公訴，經本院
    於90年2 月8 日，以90年度訴字第7 號判決有期徒刑十月、
    七月，應執行有期徒刑一年三月確定，91年4 月25日發監執
    行、92年5 月8 日假釋出監，92年7 月2 日管束期滿而未經
    撤銷，其未執行之刑，以已執行論（惟之於本案而言，則不
    構成累犯）。
  (三)嗣復分別因(甲)三犯施用毒品案件，由臺灣基隆地方法院檢察
    署檢察官提起公訴，經本院於93年11月17日，以93年度訴字
    第663 號判決有期徒刑一年、八月，應執行有期徒刑一年六
    月確定；(乙)四犯施用毒品案件，由臺灣基隆地方法院檢察署
    檢察官提起公訴，經本院於94年6 月22日，以94年度訴字第
    468 號判決有期徒刑十月確定。所犯(甲)(乙)二案則經合併定刑
    為有期徒刑二年二月（本院95年度聲字第5 號裁定），94年
    2 月2 日發監執行、95年9 月5 日假釋出監；詎旨揭假釋付
    保護管束期間猶未屆滿，甲○○旋因違反保安處分執行法且
    其情節重大，致由原執行機關檢具撤銷假釋報告表陳請法務
    部函准辦理撤銷假釋。乃檢察官猶未指揮發監以執行其前案
    殘刑，中華民國九十六年罪犯減刑條例旋於96年7 月16日公
    布施行，所犯(甲)(乙)二案遂經依法減刑、定刑（本院98年度聲
    減字第25號裁定），再經檢察官指揮而於98年7 月8 日赦免
    餘刑（即其殘刑均經赦免而已毋庸執行；構成累犯）。
  (四)繼而再五犯施用毒品案件，由臺灣基隆地方法院檢察署檢察
    官提起公訴，經本院於96年1 月31日，以96年度易字第21號
    判決有期徒刑一年、八月，應執行有期徒刑一年六月確定，
    96年4 月30日發監執行；乃旨揭刑期猶未屆滿，中華民國九
    十六年罪犯減刑條例旋於96年7 月16日公布施行，旨揭案件
    遂經依法減刑、定刑（本院96年度聲減字第389 號裁定），
    再由檢察官指揮而於97年1 月30日赦免餘刑而經釋放出監（
    構成累犯）。
  (五)其後，復六犯施用毒品案件，由臺灣基隆地方法院檢察署檢
    察官提起公訴，經本院於98年10月30日，以98年度訴字第10
    56號判決有期徒刑八月確定而未執畢（此部分則不構成累犯
    ）。
二、本案事實：
    甲○○猶不思戒除毒癮，復基於施用第二級毒品安非他命類
    （安非他命暨甲基安非他命）之犯意，於99年5 月18日凌晨
    2 時，在其住處即基隆市○○路31巷15號2 樓，將安非他命
    類置於鋁箔紙上燒烤使生霧化白煙再以口鼻吸食，藉以施用
    第二級毒品安非他命類1 次。其後，復萌生施用第一級毒品
    海洛因之犯意，於同日上午9 時，在臺北市濱江果菜批發市
    場之公共廁所內，將稀釋後之海洛因置入注射針筒再持以施
    打，藉以施用第一級毒品海洛因1 次。乃為警於同日下午6
    時，因另案而在基隆市○○區○○街42號附近依法緝獲，並
    扣得甲○○所有之第二級毒品安非他命類1 包（毛重0.56公
    克），嗣經採其尿液送驗，結果則併呈嗎啡（海洛因代謝後
    尿液檢出成份）、安非他命暨甲基安非他命陽性反應，而悉
    上情。
三、案經基隆市警察局第二分局移送臺灣基隆地方法院檢察署檢
    察官偵查起訴。
    理  由
壹、程序事項
    本案被告甲○○所犯者非為死刑、無期徒刑、最輕本刑為三
    年以上有期徒刑之罪或高等法院管轄之第一審案件，其於準
    備程序進行中，先就被訴事實為有罪之陳述，經告知其簡式
    審判程序之旨，並聽取公訴人、被告之意見後，本院業已依
    刑事訴訟法第二百七十三條之一第一項規定，裁定由受命法
    官獨任以簡式審判程序進行本案之審理。
貳、實體事項
一、前揭事實業據被告甲○○於本院審理時坦承在卷，且有被告
    所有供施用第二級毒品犯罪所用之安非他命類1 包（毛重0.
    56公克）扣案暨基隆市警察局第二分局深澳坑派出所查獲涉
    嫌毒品危害防制條例毒品初步鑑驗報告單1 紙在卷可佐。又
    被告為警查獲後所採集之尿液檢體，經送請臺灣尖端先進生
    技醫藥股份有限公司以氣相層析質譜儀法為確認檢驗之結果
    ，呈嗎啡（海洛因代謝後尿液檢出成份）、安非他命暨甲基
    安非他命陽性反應。此亦有臺灣尖端先進生技醫藥股份有限
    公司99年5 月31日濫用藥物檢驗報告1 份，暨足與上開檢驗
    報告相對應之尿液檢體對照表1 件在卷可憑。參之以酵素免
    疫分析或薄層定性分析等方式為初步篩檢者，檢驗結果雖有
    相當程度偽陽性之可能，然以氣（液）相層析、質譜分析之
    儀器為交叉確認者，檢驗結果出現偽陽性之機率則極低，因
    而具有公信力，核足為對涉嫌人不利之認定；尤以「毒品施
    用後於尿液、血液中可檢出之最大時限，與施用劑量、施用
    頻率、施用方式、施用者飲水量之多寡、個人體質、代謝情
    況、檢體收集時間點及所用檢測方法之靈敏度等因素有關，
    因個案而異。依據Clarke's Isolation Identification of
     Drugs第二版記載，血液中藥物之半衰期（濃度減半所需時
    間）分別為古柯鹼0.7-1.5 小時、海洛因3 分鐘（其代謝物
    為嗎啡2-3 小時）、嗎啡2-3 小時、大麻20-36 小時、安非
    他命12小時（當尿液偏酸性時，為4-8 小時）、甲基安非他
    命9 小時、Ketamine 2-4小時，而MDMA約8.49小時。一般於
    尿液中可檢出之最大時限，古柯鹼為施用後1-4 天、海洛因
    2-4 天、嗎啡2-4 天、大麻1-10天、安非他命1-4 天、甲基
    安非他命1-5 天、MDMA1-4 天、MDA 1-4 天、Ketamine2-4
    天。」此復曾經行政院衛生署藥物食品檢驗局以92年7 月23
    日管檢字第0920005609號函釋在案。勾稽以觀，足見被告於
    本院審理時之任意性自白，與事實相符，堪可採信。再者，
    被告查有如本判決事實欄一所載施用毒品之前案紀錄。觀諸
    卷附臺灣高等法院被告前案紀錄表所載內容即明。從而，本
    案事證明確，參照最高法院97年9 月9 日97年度第5 次刑事
    庭會議二決議意旨、97年度臺非字第540、585號暨98年度臺
    非字第127、211號判決意旨，被告於初犯施用毒品案件之五
    年以內，再犯施用毒品之犯行，堪可認定，應依法論科。
二、論罪科刑：
  (一)查海洛因、安非他命類分別係毒品危害防制條例所列管之第
    一級、第二級毒品，此為該條例第二條第二項第一款、第二
    款所明定。按犯毒品危害防制條例第十條之罪（施用毒品罪
    ）者，檢察官應聲請法院裁定，令被告入勒戒處所觀察、勒
    戒，經勒戒處所陳報，認受觀察、勒戒人無繼續施用毒品傾
    向者，應即釋放，並為不起訴之處分；認有繼續施用毒品傾
    向者，即應聲請法院裁定令入戒治處所強制戒治，俟強制戒
    治期滿釋放，再為不起訴之處分。惟依上揭規定觀察勒戒或
    強制戒治執行完畢釋放後，五年內再犯毒品危害防制條例第
    十條之罪（施用毒品罪）者，檢察官即應依法追訴，毒品危
    害防制條例第二十條第一項、第二項、第二十三條第二項分
    別定有明文。
  (二)核被告於初犯施用毒品案件以後之五年以內，再犯施用第一
    級毒品海洛因、第二級毒品安非他命類（安非他命、甲基安
    非他命）之行為，係犯毒品危害防制條例第十條第一項之施
    用第一級毒品罪及同條第二項之施用第二級毒品罪。被告施
    用毒品前、後持有第一級毒品海洛因、第二級毒品安非他命
    類（安非他命、甲基安非他命）之低度行為，各應為其施用
    第一級、第二級毒品之高度行為所吸收，均不另論罪。
  (三)查起訴書雖誤繕被告施用毒品之時間、地點，然此業據蒞庭
    檢察官於未變動其社會基本事實同一性之前提下，當庭更正
    如本判決事實欄之所載，此有本院審判筆錄在卷可稽；核此
    更正範圍，亦無礙於原起訴所特定之事實。本於檢察一體之
    原則，本院當以蒞庭檢察官所到庭更正者，為起訴所指之犯
    罪時、地。
  (四)被告所犯上開二罪，犯意各別，行為互殊，應予分論併罰。
  (五)被告查有如本判決事實欄一(三)(四)所載之犯罪科刑及刑之執行
    情形，此有臺灣高等法院被告前案紀錄表在卷可考。乃於前
    案有期徒刑執行完畢或受一部之執行而赦免後，五年以內，
    故意再犯本起最重本刑有期徒刑以上之罪，為累犯，應依刑
    法第四十七條第一項規定，就其所犯各罪分別加重其刑。
  (六)本院審酌被告犯罪之動機、吸食頻率、曾有施用毒品之前科
    仍不知戒除，兼以被告犯後坦承犯行而表悛悔之犯後態度，
    及其本案所為雖對己身健康戕害甚鉅，然其究非可與侵害他
    人法益之犯罪行為等量齊觀，尤以之於此類「施用毒品」之
    行為人而言，毒品危害防制條例之立法目的亦非重在嚴懲，
    而係重在彼等「病患性」行為之矯治等一切情狀，量處如主
    文所示之刑，併定其應執行之刑。
  (七)扣案檢品1 包（毛重0.56公克），核均屬毒品危害防制條例
    所明定列管之第二級毒品安非他命類，此有基隆市警察局第
    二分局深澳坑派出所查獲涉嫌毒品危害防制條例毒品初步鑑
    驗報告單1 紙存卷足考，併同無從與之完全析離之分裝袋1
    只，均應依毒品危害防制條例第十八條第一項前段規定，於
    所犯該罪項下宣告沒收銷燬如主文之所示。
據上論斷，應依刑事訴訟法第二百七十三條之一第一項、第二百
九十九條第一項前段，毒品危害防制條例第二十三條第二項、第
十條第一項、第二項、第十八條第一項前段，刑法第十一條、第
四十七條第一項、第五十一條第五款，判決如主文。
本案經檢察官乙○○到庭執行職務。
中    華    民    國    99    年    7     月    30    日
                  刑事第五庭法  官  王慧惠
以上正本證明與原本無異。
如不服本判決應於收受送達後10日內向本院提出上訴書狀，並應
敘述具體理由；其未敘述上訴理由者，應於上訴期間屆滿後20日
內向本院補提理由書(均須按他造當事人之人數附繕本)「切勿逕
送上級法院」。
中    華    民    國    99    年    7     月    30    日
                            書記官  王一芳
附錄論罪法條：
毒品危害防制條例第10條第1 項、第2 項
施用第一級毒品者，處6 月以上5 年以下有期徒刑。
施用第二級毒品者，處3 年以下有期徒刑。

司法院資訊處製作；財團法人民間司法改革基金會備份。
